# 采用与被投资单位直接处置相关资产或负债相同的基础进行会计处理?

提问人：LBYBLB 时间：2014-11-12 17:20:08
陈版： 请问：瑞华发布的《企业会计准则-长期股权投资(2014年修订)》实务操作指南中"2、权益法核算转换为按成本法核算的长期股权投资或金融资产“项下的”投资方因追加投资等原因能够对非同一控制下的被投资单位实施控制的，在编制个别财务报表时，应当按照原持有的股权投资账面价值加上新增投资成本之和，作为改按成本法核 38 算的初始投资成本。购买日之前持有的股权投资因采用权益法核算而确认的其他综合收益，应当在处置该项投资时采用与被投资单位直接处置相关资产或负债相同的基础进行会计处理。"中的“采用与被投资单位直接处置相关资产或负债相同的基础进行会计处理”这句话该如何理解呢？谢谢!

回答人：chenyiwei
实务操作指南中对这一点是有解释的，原文如下：
CAS 2(2014)第十四条第二款规定，投资方因追加投资等原因能够对非同一控制下的被投资单位实施控制的，“......购买日之前持有的股权投资因采用权益法核算而确认的其他综合收益，应当在处置该项投资时采用与被投资单位直接处置相关资产或负债相同的基础进行会计处理。......”
CAS 2(2014)第十五条第一款规定，投资方因处置部分股权投资等原因丧失了对被投资单位的共同控制或重大影响的，“......原股权投资因采用权益法核算而确认的其他综合收益，应当在终止采用权益法核算时采用与被投资单位直接处置相关资产或负债相同的基础进行会计处理。”
上述两处都提到了对原先采用权益法核算而确认的其他综合收益，应当“采用与被投资单位直接处置相关资产或负债相同的基础进行会计处理”，那么应当如何理解这一要求？
我们理解，这一要求是与《企业会计准则第 30 号——财务报表列报（ 2014 年修订）》将其他综合收益分为两大类的规定相关的。根据《企业会计准则第 30 号——财务报表列报（ 2014 年修订）》第三十三条规定，其他综合收益项目应当根据其他相关会计准则的规定分为下列两类列报：
①以后会计期间不能重分类进损益的其他综合收益项目，主要包括重新计量设定受益计划净负债或净资产导致的变动、按照权益法核算的在被投资单位以后会计期间不能重分类进损益的其他综合收益中所享有的份额等；
②以后会计期间在满足规定条件时将重分类进损益的其他综合收益项目，主要包括按照权益法核算的在被投资单位以后会计期间在满足规定条件时将重分类进损益的其他综合收益中所享有的份额、可供出售金融资产公允价值变动形成的利得或损失、持有至到期投资重分类为可供出售金融资产形成的利得或损失、现金流量套期工具产生的利得或损失中属于有效套期的部分、外币财务报表折算差额等。
根据上述规定，在对原先采用权益法核算形成的其他综合收益进行结转时，应注意区分其他综合收益形成的不同来源：
A、如果被投资单位存在设定受益性质的离职后福利计划，其在每期末按照《企业会计准则第 9 号—职工薪酬（ 2014 年修订）》的规定重新计量设定受益计划净负债或净资产导致的变动所形成的其他综合收益，投资方在权益法核算时按股权比例计算应享有或承担的部分，在后续处置投资或终止采用权益法核算时，投资方应当遵循《企业会计准则第 9 号—职工薪酬（ 2014 年修订）》第十六条的规定，对这部分其他综合收益不允许转回至损益，但可以在权益范围内转移这些在其他综合收益中确认的金额。
B、除上述情况外，与长期股权投资权益法核算相关的其他综合收益在后续处置投资或终止采用权益法核算时应当转入损益（一般是转入“投资收益”）。

提问人：zico9999 时间：2015-03-02 09:24:18
陈版：如何理解新版职工薪酬准则中第 23 条与第 16 条之间的联系， 除上述第二十二条规定的情形外，企业应当适用本准则关于设定受益计划的有关规定，确认和计量其他长期职工福利净负债或净资产。在报告期末，企业应当将其他长期职工福利产生的职工薪酬成本确认为下列组成部分： （一）服务成本。 （二）其他长期职工福利净负债或净资产的利息净额。 （三）重新计量其他长期职工福利净负债或净资产所产生的变动。 为简化相关会计处理，上述项目的总净额应计入当期损益或相关资产成本。
是否在处理“设定受益计划”时，一年以内的金额在“离职后福利—设定受益计划”中反映，而一年后的金额在“其他长期职工福利”中反映？

回答人：chenyiwei
不是。到期日的不同虽然影响相关负债的流动性划分，但不会影响职工薪酬本身的类别。不会出现性质相同的项目，部分作为离职后福利，部分作为其他长期职工福利的情况。